臺灣嘉義地方法院刑事判決
111年度金訴字第232號
公  訴  人  臺灣嘉義地方檢察署檢察官
被      告  袁瑋成


上列被告因違反洗錢防制法等案件，經檢察官提起公訴（111年
度偵字第5342號、111年度偵字第5590號、111年度偵字第6332號
、111年度偵字第6593號）及移送併辦(111年度偵字第7996號)，
被告於準備程序進行中就被訴事實為有罪陳述，經本院告知簡式
審判程序意旨並聽取當事人意見後，本院合議庭裁定由受命法官
獨任進行簡式審判程序，判決如下：
    主      文
乙○○幫助犯洗錢防制法第十四條第一項之洗錢罪，處有期徒刑肆
月，併科罰金新臺幣壹萬元，罰金如易服勞役，以新臺幣壹仟元
折算壹日。 
    事實及理由
一、犯罪事實
    乙○○明知向金融機構申辦金融帳戶開通網路銀行帳號係憑密
    碼驗證，此外別無確認使用者身分之方式，是如將個人金融
    帳戶之網路銀行帳號及密碼交付不認識之人，等同容任取得
    該網路銀行帳號及密碼之人任意使用該金融帳戶作為金錢流
    通之工具，又社會上詐欺案件層出不窮，依其社會生活經驗
    ，當可預見將自己所有金融帳戶之網路銀行帳號及密碼交付
    予不熟識之他人使用，極可能遭詐騙集團作為人頭帳戶實施
    取得贓款及掩飾、隱匿詐欺不法所得去向之犯罪工具，因而
    幫助他人從事詐欺取財罪及洗錢罪，惟仍基於縱詐騙集團以
    其金融帳戶實施詐欺取財犯罪及洗錢罪亦不違背其本意之幫
    助不確定故意，於民國111年1月間某日，在雲林縣某農田旁
    將其所申辦台新國際商業銀行帳號00000000000000號帳戶（
    下稱台新帳戶）及玉山商業銀行帳號0000000000000號帳戶
    （下稱玉山帳戶，並與台新帳戶合稱本案帳戶）之網路銀行
    帳號及密碼，交付予真實姓名年籍不詳綽號「阿輝」之詐騙
    集團成員(無證據證明有未滿18歲之人或成員有3人以上)使
    用。嗣該詐騙集團不詳成員取得本案帳戶資料後，即共同意
    圖為自己不法所有及掩飾、隱匿犯罪所得去向之犯意聯絡，
    利用本案帳戶以如附表所示方式進行詐騙得手如附表所示金
    額，旋遭該詐騙集團成員以網路轉帳方式轉帳至其他金融帳
    戶。
二、證據名稱
  ㈠被告乙○○(本院卷第60頁)之自白。
  ㈡台新帳戶個資檢視（警114卷第5頁）、台新帳戶交易明細（
    警114卷第55頁至第59頁、警55D卷第18頁至第21頁）、玉山
    帳戶個資檢視（偵6593卷第44頁）、玉山帳戶客戶基本資料
    暨交易明細（警227卷第43頁至第45頁、偵6332卷第21頁）
    。
　㈢附表「相關卷證出處」欄所示證據。
三、論罪科刑
 ㈠刑法上之幫助犯，係對於犯罪與正犯有共同之認識，而以幫助
   之意思，對於正犯資以助力，而未參與實施犯罪之行為者而
   言（最高法院88年度台上字第1270號判決意旨參照）。被告
   交付本案帳戶資料予詐騙集團成員使用，使該詐騙集團不詳
   成員得以作為實行詐欺取財犯罪之轉帳取款工具，雖非基於
   直接故意而為幫助詐欺取財之犯行，惟仍有不確定故意幫助
   他人實行詐欺取財犯罪之犯意，且所為提供本案帳戶資料之
   行為屬詐欺取財罪構成要件以外之行為，僅對於詐騙集團遂
   行詐欺取財犯行資以助力，應認係幫助犯而非共同正犯。 
 ㈡行為人提供金融帳戶金融卡及密碼供他人使用，嗣後被害人雖
   匯入款項，然此時之金流仍屬透明易查，在形式上無從合法
   化其所得來源，未造成金流斷點，尚不能達到掩飾或隱匿特
   定犯罪所得之來源、去向及所在之作用，須待款項遭提領後
   ，始產生掩飾、隱匿之結果。故而，行為人提供金融帳戶提
   款卡及密碼，若無參與後續之提款行為，即非洗錢防制法第2
   條第2款所指洗錢行為，無從成立一般洗錢罪之直接正犯；又
   金融帳戶乃個人理財工具，依我國現狀，申設金融帳戶並無
   任何特殊限制，且可於不同之金融機構申請多數帳戶使用，
   是依一般人之社會通念，若見他人不以自己名義申請帳戶，
   反而收購或借用別人之金融帳戶以供使用，並要求提供提款
   卡及告知密碼，則提供金融帳戶者主觀上如認識該帳戶可能
   作為對方收受、提領特定犯罪所得使用，對方提領後會產生
   遮斷金流以逃避國家追訴、處罰之效果，仍基於幫助之犯意
   ，而提供該帳戶之提款卡及密碼，以利洗錢實行，仍可成立
   一般洗錢罪之幫助犯（最高法院108年台上大字第3101號裁定
   意旨參照）。被告為智識能力正常之人且瞭解金融帳戶限本
   人申辦，攸關個人信債，亦明白若隨意交予他人使用極可能
   幫助犯罪集團掩飾其犯罪所得財物，主觀上當有認識他人取
   得人頭帳戶之目的係為不法用途，金流經由人頭帳戶被轉匯
   提領後將產生追溯困難之情，仍提供本案帳戶資料以利洗錢
   實行，亦應屬幫助洗錢之行為。
 ㈢核被告所為，係犯刑法第30條第1項前段、第339條第1項之幫
   助犯詐欺取財罪，及刑法第30條第1項前段、洗錢防制法第14
   條第1項之幫助洗錢罪。被告以一提供本案帳戶之行為，幫助
   該詐騙集團分別詐欺附表所示被害人財物及洗錢，係以一行
   為觸犯數罪名，為想像競合犯，應依刑法第55條前段規定，
   從重之幫助洗錢罪處斷。
 ㈣被告基於幫助犯意而成立洗錢罪，依刑法第30條第2項規定，
   按正犯之刑減輕之。又被告於審判中均自白洗錢犯罪，依洗
   錢防制法第16條第2項規定減輕其刑，並遞減輕之。
 ㈤爰審酌被告對於詐騙集團利用人頭帳戶實行詐欺取財並掩飾、
   隱匿詐欺犯罪所得去向有所預見，竟仍恣意交付本案帳戶資
   料予詐騙集團成員而供幫助犯罪使用，使詐騙集團成員得以
   逃避犯罪之查緝，嚴重擾亂金融交易秩序且影響社會正常交
   易安全，被告所為不啻助長詐欺犯罪風氣並造成被害人受有
   財產損害，同時增加被害人尋求救濟困難，被告犯罪所生危
   害非淺，惟考量被告犯後尚能坦承犯行，然自陳無力與被害
   人和解，兼衡被告自述高中肄業之智識程度，未婚、無子女
   ，現無業，準備當兵，與母親同住，家境普通等一切情狀，
   量處如主文所示之刑，併就罰金部分併諭知易服勞役之折算
   標準。至被告所犯之罪雖不得易科罰金，然依刑法第41條第3
   項之規定，仍得聲請易服社會勞動，附此敘明。
 ㈥本案並無證據證明被告交付本案帳戶實際獲有利益而有犯罪所
   得，自不生應予沒收、追徵犯罪所得之問題，併此敘明。
據上論斷，應依刑事訴訟法第273條之1第1項、第299條第1項前
段、第310條之2（依刑事判決精簡原則，僅記載程序法條），判
決如主文。
本案經檢察官王輝興提起公訴及移送併辦，檢察官楊麒嘉到庭執
行職務。
中　　華　　民　　國　　111 　年　　8 　　月　　31　　日
                  刑事第八庭  法　官　盧伯璋　　
以上正本證明與原本無異。
如不服本判決應於收受判決後20日內向本院提出上訴書狀，並應
敘述具體理由；其未敘述上訴理由者，應於上訴期間屆滿後20日
內向本院補提理由書（均須按他造當事人之人數附繕本）「切勿
逕送上級法院」。告訴人或被害人如對於本判決不服者，應具備
理由請求檢察官上訴，其上訴期間之計算係以檢察官收受判決正
本之日期為準。　　　　　　　　　
中　　華　　民　　國　　111 　年　　8 　　月　　31　　日
                              書記官  曹瓊文
附錄本案論罪科刑法條全文：
洗錢防制法第2條
本法所稱洗錢，指下列行為：
一、意圖掩飾或隱匿特定犯罪所得來源，或使他人逃避刑事追
訴，而移轉或變更特定犯罪所得。
二、掩飾或隱匿特定犯罪所得之本質、來源、去向、所在、所
有權、處分權或其他權益者。
三、收受、持有或使用他人之特定犯罪所得。　　
洗錢防制法第14條
有第二條各款所列洗錢行為者，處7 年以下有期徒刑，併科新臺
幣5 百萬元以下罰金。
前項之未遂犯罰之。
前二項情形，不得科以超過其特定犯罪所定最重本刑之刑。
刑法第339條第1項：
意圖為自己或第三人不法之所有，以詐術使人將本人或第三人之
物交付者，處5 年以下有期徒刑、拘役或科或併科50萬元以下罰
金。 　　　　　　　　　　　　　　　　　　　　　　　　　
附表：
編號 被害人 詐騙方式   相關卷證出處  １ 甲○○ 詐騙集團不詳成員於110年10月初某日起，以社群軟體「臉書」暱稱「楊文博」之帳號，向甲○○佯稱可從後台操作「聖龍國際」投資網站，保證獲利等語，致甲○○陷於錯誤，而於111年1月14日上午11時5分許、同日同時8分許，分別轉帳5萬元、3萬5000元至台新帳戶。 ①告訴人甲○○之證述（警114卷第7頁至第23頁）。 ②甲○○之臺南市政府警察局第四分局育平派出所受理各類案件紀錄表、受（處）理案件證明單、內政部警政署反詐騙諮詢專線紀錄表、受理詐騙帳戶通報警示簡便格式表、金融機構聯防機制通報單（警114卷第26頁至第27頁、第34頁至第41頁）。 ③甲○○之社群軟體臉書頁面翻拍照片、網路銀行交易明細翻拍照片、通訊軟體LINE對話紀錄截圖（警114卷第29頁至第33頁、第30頁至第51頁）。  ２ 丁○○ 詐騙集團不詳成員於110年12月25日起，以探探交友APP暱稱「小雨」、「nana」及通訊軟體LINE暱稱「小雨」、「baby娜」、「易達購物」、「Market」等帳戶，向丁○○佯稱經由「gerimall」及飛鳥跨境網站投資虛擬貨幣可獲利等語，致丁○○陷於錯誤，而於111年1月14日下午3時25分許，匯款10萬元至玉山帳戶。 ①被害人丁○○之證述（警227卷第5頁至第16頁）。 ②丁○○之內政部警政署反詐騙諮詢專線紀錄表、金融機構聯防機制通報單、桃園市政府警察局中壢分局龍興派出所受（處）理案件證明單（警227卷第47頁至第51頁）。 ③丁○○之LINE通訊軟體對話紀錄截圖、郵政跨行匯款申請書（警227卷第19頁至第36頁、第39頁）。  ３ 戊○○○ 詐騙集團不詳成員於110年10月13日下午4時15分許起，以社群軟體「臉書」及通訊軟體LINE暱稱「陳志強」等帳號，向戊○○○佯稱下注六合彩可獲利等語，致戊○○○陷於錯誤，而於111年1月14日上午10時30分許，存款38萬6000元至玉山帳戶。 ①告訴人戊○○○之證述（偵6332卷第23頁至第26頁）。 ②戊○○○之臺北市政府警察局大安分局安和路派出所受理詐騙帳戶通報警示簡便格式表、金融機構聯防機制通報單（偵6332卷第37頁至第57頁）。 ③戊○○○之玉山銀行存款回條、LINE通訊軟體對話紀錄截圖（偵6332卷第31頁至第35頁）。  ４ 丙○○ 詐騙集團不詳成員於110年10月間某日起，以社群軟體「臉書」及通訊軟體LINE之某帳號，向丙○○佯稱下注六合彩保證中獎，但須支付賄賂方可領取等語，致丙○○陷於錯誤，而於111年1月14日下午2時21分許，匯款40萬元至玉山帳戶。 ①告訴代理人章○○之證述（偵6593卷第19頁至第23頁）。 ②丙○○（告訴代理人章○○）之內政部警政署反詐騙諮詢專線紀錄表、新竹縣政府警察局竹北分局六家派出所受理詐騙帳戶通報警示簡便格式表、陳報單、受理各類案件紀錄表、受（處）理案件證明單、金融機構聯防機制通報單（偵6593卷49第頁至第75頁）。 ③丙○○之郵政跨行匯款申請書（偵6593卷第37頁）。 ５ 己○○ 詐騙集團不詳成員於110年11月底某日起，「SKOUT」交友軟體自稱「黃國勝」結識己○○，並向己○○佯稱進「hk.0000000.com」投資網站進行投資可獲利等語，致己○○陷於錯誤，而於111年1月14日下午1時43分許，轉帳1萬8897元至乙○○之台新帳戶。 ①告訴人己○○之證述（警55D卷第2頁至第3頁）。 ②己○○之內政部警政署反詐騙諮詢專線紀錄表、臺中市政府警察局豐原分局合作派出所受理詐騙帳戶通報警示簡便格式表、金融機構聯防機制通報單（警55D卷第4頁、第7至第16頁）。